【裁判字號】    89,交易,354
【裁判日期】    900913
【裁判案由】    公共危險等
【裁判全文】
台灣台北地方法院刑事判決              八十九年度交易字第三五四號
    公  訴  人  台灣台北地方法院檢察署檢察官
    被      告  歐李證一
右列被告因公共危險等案件，經檢察官提起公訴（八十九年度偵字第一六五０三號）
，本院判決如左：
    主    文
歐李證一服用酒類，不能安全駕駛動力交通工具而駕駛，科罰金陸仟元，如易服勞役
，以參佰元折算壹日；又從事業務之人，因業務上之過失傷害人，處有期徒刑參月，
如易科罰金，以參佰元折算壹日。
    事    實
一、歐李證一係計程車司機，為從事業務之人，明知酒後不得駕車，竟於民國八十九
    年六月十六日下午三時三十分許（起訴書誤繕為同年月日下午二時三十分許，應
    更正），在台北市○○○路之希爾頓飯店飲用啤酒二瓶，因服用酒類過量，已達
    反應較慢、感覺減低、思考改變，並影響駕駛能力而不能安全駕駛動力交通工具
    之狀態下，竟於同年月日晚上六時十分許，駕駛車號Ｂ三－一００號營業小客車
    ，沿台北縣新店市○○路○段往安忠路五七巷一一弄一二號住處行駛，途經台北
    縣新店市○○路二三號家樂比俱樂部附近，本應注意車前狀況，並隨時採取必要
    之安全措施，依當時情形，並無不能注意情事，竟疏於注意車前有緊靠路邊行走
    之行人甲○○，歐李證一為閃避對向來車，致其所駕駛車輛右後照鏡擦撞甲○○
    左邊身體，造成甲○○受有左踝、左髖腰部挫傷等傷，歐李證一欲自行將甲○○
    送醫治療，甲○○拒絕，始將甲○○送至其所就讀之景文技術學院。嗣經景文技
    術學院報警，未報明肇事人姓名，警員前往景文技術學院處理時，歐李證一在場
    ，並當場承認為肇事人而自首，又經警對歐李證一進行酒精測試，測得其呼氣中
    所含酒精濃度達每公升一．０六毫克。
二、案經甲○○訴由台北縣警察局新店分局報請台灣台北地方法院檢察署檢察官偵查
    起訴。
    理    由
一、右開事實，業據被告歐李證一於本院審理時坦承不諱，核與告訴人甲○○於警訊
    、偵審中所為證述相符，並有道路交通事故調查報告表、酒精濃度測試表、汽車
    駕駛人酒後生理協調平衡檢測紀錄卡、刑法第一百八十五條之三案件測試觀察紀
    錄表等資料在卷為憑，且告訴人甲○○受有如事實欄所記載之傷等情，亦有卷附
    天主教耕莘醫院出具之診斷證明書一紙可考。又飲酒後吐氣酒精濃度達於每公升
    ０．五毫克時，即有反應較慢、感覺減低、影響駕駛之輕到中度之中毒症狀，又
    如已達於每公升０．五五毫克，其肇事率較一般未飲酒者之十倍，此有行政院國
    軍退除役官兵輔導委員會台北榮民總醫院八十八年八月五日（八八）北總內字第
    二六八六八號函及中央警察大學交通學系暨交通管理研究所教授蔡志中之研究報
    告各一紙在卷可稽，此項認定標準僅屬檢警取締酒後駕車之參考，固無拘束本院
    之效力，惟被告飲酒已達每公升一．０六毫克，顯然超出每公升０．五五毫克甚
    多，且警員命駕駛人（即被告）作直線測試、平衡動作，駕駛人腳步不穩，顯無
    法正常駕駛等情，有上開刑法第一百八十五條之三案件測試觀察紀錄表附卷可考
    ，被告顯有飲酒後已達不能駕駛動力交通工具之情形。又按汽車行駛時，駕駛人
    應注意車前狀況，並隨時採取必要之安全措施，道路交通安全規則第九十四條第
    三項定有明文，本件被告於右開時地，駕車行經肇事地點，本應注意上開規定，
    依當時情形，亦無不能注意情事，竟疏於注意車前有行人甲○○行走於路邊，竟
    因閃避對向來車，致擦撞告訴人甲○○致傷，被告有過失甚明。被告之過失行為
    ，與告訴人甲○○受傷間，有相當因果關係。本件事證明確，犯行洵堪認定。
二、核被告酒後不能安全駕駛動力交通工具所為，係犯刑法第一百八十五條之三不能
    安全駕駛動力交通工具罪。被告駕車過失傷害所為，係犯同法第二百八十四條第
    二項之業務過失傷害罪。被告汽車駕駛人，酒醉駕車，因而致人受傷，依法應負
    刑事責任，依道路交通管理處罰條例第八十六條第一項規定，加重其刑。又被告
    於肇事後，經景文技術學院報警，未報明肇事人姓名，經警前往處理時，被告在
    場，並當場承認為肇事人，此有台北縣警察局新店分局九十年八月九日（九十）
    北警店刑字第二０四二七號函附自首調查表在卷為憑，自係在犯行未為偵查犯罪
    職權之公務員知悉前，不逃避接受裁判而當場向警員自首，承認為肇事者，已合
    於刑法第六十二條前段所定對於未發覺之犯罪自首而接受裁判之要件，就業務過
    失傷害犯行，先加後減輕其刑。被告所犯上開二罪間，犯意各別，行為互異，應
    分論併罰。爰審酌被告於政府多方宣導不可酒後駕車，竟仍置之不理，枉顧他人
    生命安全及其素行、品行、犯罪手段、所生損害、犯後態度、尚未與告訴人甲○
    ○達成和解等一切情狀，分別量處如文所示之刑，並分別諭知易服勞役、易科罰
    金之折算標準。至刑法第四十一條於被告行為後法律修正，比較新舊法，新法對
    於被告較有利，自應適用修正後第四十一條第一項前段，附此敘明。
三、據上論斷，應依刑事訴訟法第二百九十九條第一項前段，道路交通管理處罰條例
    第八十六條第一項，刑法第二條第一項前段、第一百八十五條之三、第二百八十
    四條第二項前段、第四十一條第一項前段、第四十二條第二項，罰金罰鍰提高標
    準條例第一條前段、第二條，判決如主文。
本案經檢察官蕭方舟到庭執行職務。
中      華      民      國    九十      年      九      月     十三     日
                                  台灣台北地方法院交通法庭
                                      法  官  李  麗  玲
右正本證明與原本無異。
如不服本判決，應於判決送達後十日內向本院提出上訴狀(應抄附繕本)。告訴人
或被害人如對於本判決不服者，應具備理由請求檢察官上訴，其上訴期間之計算
係以檢察官收受判決正本之日期為準。
                                      書記官  江  虹  儀
中      華      民      國      九十   年      九      月     十三     日
附錄本案論罪科刑法條全文：
刑法第一百八十五條之三
服用毒品、麻醉藥品、酒類或其他相類之物，不能安全駕駛動力交通工具而駕駛者，
處一年以下有期徒刑、拘役或三萬元以下罰金。
刑法第二百八十四條
一因過失傷害人者，處六月以下有期徒刑，拘役或五百元以下罰金。致重傷者，處一
  年以下有期徒刑，拘役或五百元以下罰金。
二從事業務之人，因業務上之過失傷害人者，處一年以下有期徒刑、拘役或一千元以
  下罰金。致重傷者，處三年以下有期徒刑，拘役或二千元以下罰金。


司法院資訊處製作；財團法人民間司法改革基金會備份。
